【裁判字號】    95,上易,242
【裁判日期】    950330
【裁判案由】    竊盜
【裁判全文】
臺灣高等法院刑事判決                 95年度上易字第242號
上  訴  人  台灣桃園地方法院檢察署檢察官
被      告  甲○○
上列上訴人因被告竊盜案件，不服臺灣桃園地方法院94年度易字
第1470號，中華民國94年12月26日第一審判決（聲請簡易判決處
刑案號：臺灣桃園地方法院檢察署94年度偵字第11073號），提
起上訴，本院判決如下：
    主  文
上訴駁回。
    理  由
一、聲請簡易判決處刑意旨略以：被告甲○○意圖為自己不法之
    所有，於民國 (下同）94年5月23日上午8時20分許，駕駛車
    號5150-GU號自用小客車，在桃園縣觀音鄉新坡村11鄰139號
    前50公尺告訴人乙○○羊舍內，徒手竊取告訴人乙○○所有
    羊隻一隻，適為告訴人乙○○發覺始未得手，嗣經告訴人乙
    ○○記下車牌號碼報警處理，被告甲○○則趁隙駕車逃逸，
    因認為被告甲○○涉犯刑法第320條第3項、第1項之竊盜未
    遂罪嫌云云。
二、公訴人認被告甲○○涉有竊盜未遂罪嫌，無非以上揭事實，
    業據告訴人乙○○指述甚詳，復有現場照片附卷可稽，參以
    被告甲○○於告訴人乙○○報警處理之際，擅將告訴人乙○
    ○書寫在地上之車號擦除，並趁隙逃離現場，足證被告甲○
    ○有竊盜未遂之犯行等為其主要之論據。惟訊之被告甲○○
    雖坦承有於94年5月23日上午，駕駛車號5150-GU號休旅車搭
    載其配偶郭瑞卿前往桃園縣觀音鄉新坡村11鄰139號前之廣
    場，並將車停放在廣場後，由其一人獨自下車等情，但堅決
    否認有何竊盜未遂之犯行，辯稱：94年5月23日上午當時乙
    ○○正在廣場與羊舍間之菜園內，我只從廣場下車後走到菜
    園，根本就還沒有到達羊舍，怎麼可能用手抓住乙○○羊隻
    的角偷乙○○的羊；因為先前在94年2月間曾經向乙○○買
    過一次羊共三隻，總共二萬八千八百元，第一次買羊也是從
    廣場那裏來向乙○○買，並是先找到乙○○說要買羊，後來
    再開車號5150-GU號休旅車及另一輛貨車來拿羊，該次並有
    帶兩個鐵籠及三條繩子，那次來拿羊時，是和我爸爸許阿右
    一起去的，第一次買羊的時候也是從那廣場處來，廣場處離
    開，94年5月23日上午約8時20分，那時也是準備去要向乙○
    ○表示要買羊後，再叫我爸許阿右開貨車及鐵籠前來載羊，
    所以我下廣場後，在菜園那邊看到乙○○，我就走到菜園向
    乙○○說我要買羊，結果乙○○看到我，講一講竟然說我要
    偷他的羊，於是我就和他走到我車號5150-GU號休旅車停車
    的廣場後面，他說要報警，這時候我爸爸許阿右剛好打電話
    給我問我有沒有找到乙○○，找到談好後才要開貨車過來，
    乙○○就趁這個時候將我休旅車的車號寫在廣場的地板上，
    我與我父親許阿右通完電話後，我是當乙○○的面將車號擦
    掉，並說你要報警就去報警，幹嘛抄我的車號，我沒有偷乙
    ○○的羊等語。
三、按犯罪事實應依證據認定之，無證據不得推定其犯罪事實，
    刑事訴訟法第154條第2項定有明文。又事實審法院對於證據
    之取捨，依法雖有自由判斷之權，然積極證據不足證明犯罪
    事實時，被告之抗辯或反證縱屬虛偽，仍不能以此資為積極
    證據應予採信之理由。證據之證明力，固屬於法院判斷之自
    由，惟證據之本身如有瑕疵，則在此瑕疵未能究明以前，遽
    採為有罪之根據，即難謂為適法。告訴人之告訴，係以使被
    告受刑事訴追為目的，是其陳述是否與事實相符，仍應調查
    其他證據以資審認。認定犯罪事實所憑之證據，雖不以直接
    證據為限，間接證據亦包括在內；然而無論直接或間接證據
    ，其為訴訟上之證明，須於通常一般之人均不致有所懷疑，
    而得確信其為真實之程度者，始得據為有罪之認定，倘其證
    明尚未達到此一程度，而有合理之懷疑存在時，事實審法院
    復已就其心證上理由予以闡述，敘明其如何無從為有罪之確
    信，因而為無罪之判決，尚不得任意指為違法。最高法院30
    年上字第482號、32年上字第971號、52年台上字第1300號、
    76年台上字第4986號亦分別著有判例。經查：
  (一)告訴人乙○○之指述：
    1.告訴人乙○○在檢察官偵查中即具狀陳明：民因患鼻咽癌
      經放射處理，重聽，一切照書狀處理云云（見偵查卷第32
      頁）；在本院審理中又陳稱：民因病障聽，筆談，報歉等
      語（見本院卷）；並有多紙告訴人書寫之「陳述內容」在
      卷可查。顯見告訴人因患有鼻咽癌經放射處理後重聽，一
      般音量下根本無法清晰聽見對方講話之內容。則告訴人乙
      ○○迭次指證：伊發現被告當時，被告甲○○有答應留待
      原地等候其偕同警員前來乙節，是否真實，已顯有可疑。
    2.告訴人乙○○於94年7月7日檢察官首次傳喚偵訊時，原供
      稱：（問：重聽是否影響開庭？）我聽不到只能用筆談，
      庭呈我寫的被竊經過；（問：除了書狀外還有沒有要補充
      的？）一切都在書狀中，「推理」他一定有偷我的羊云云
      （見偵查卷第27頁）；渠親筆書寫庭呈檢察官之紙條亦敘
      明「另有警察勘查證據『推理』參考」等語（見偵查卷第
      32頁）。嗣於檢察官質疑「有無親眼目睹被告手拉你的羊
      ？」時，始答稱「我有親眼看到他拉我的羊，我還叫他放
      掉」云云（見偵查卷第27頁）。以告訴人先前曾多次陳述
      並具狀表示係依「推理」被告甲○○偷有竊取其羊隻觀之
      ，則告訴人是否確實親眼目賭「被告手拉其羊」乙節，亦
      非無疑。
    3.關於告訴人陳述其親眼目賭「被告手拉其羊」之地點：
      (1)告訴人乙○○於警詢中指證：我當時走到田裡準備灑農
        藥，在我所飼養羊隻羊舍外「稻田」，我看見乙名男子
        用手拉住我所飼養羊隻的羊角云云（見偵查卷第9頁）
        ；於94年7月7日所具書狀亦記載「民94年5月22日上午8
        時我出去賣菜回來，準備到菜園灑農藥時，走到田間的
        菜園（羊舍後面），突然發現一位年青人拉著羊角」等
        語（見偵查卷第33頁）。另依卷附承辦警員洪建宏依告
        訴人乙○○所陳述「見到被告甲○○之位置」所繪製之
        「刑案現場位置圖」，亦顯示告訴人乙○○發現被告甲
        ○○之位置係在菜園處，有該位置圖一紙在卷可證（見
        偵查卷第18頁）。此部分告訴人所指述發現被告之地點
        ，核與被告甲○○所辯根本未進入羊舍而係見告訴人乙
        ○○在菜園工作，於是其走到菜園與告訴人乙○○交談
        乙節，尚相符合。
      (2)告訴人在原審雖供稱：（問：5月23日早上8點20分在觀
        音鄉新坡村139號前50公尺處的稻田附近是否有目睹被
        告偷你養的羊，詳情？）有，我在賣菜早上八點回來的
        時候要去灑農藥，結果看到被告拉著羊角要出去，我就
        問他你怎麼偷我的羊，然後我叫他把羊放掉；... （問
        ：提示偵查卷第12頁，你跟警察說羊舍外的塑膠網子已
        經被掀開，而外面的出入口的網子也被掀開是何意？掀
        開的網子各在那裡？）即是圖上所繪製的兩道，  發現
        被告處是在第一道跟第二道圍牆間云云（見原審壢簡字
        第1906號卷第17頁、第18頁）。然此部分供述，核與其
        在偵查中之上揭指述顯然不一，自有先後所供不符之瑕
        疵。
    4.告訴人之指述既有前述之重大瑕疵，揆諸上揭最高法院52
      年台上字第1300號判例意旨，執為被告有罪之論據。
  (二)次查，證人郭瑞卿於警詢中證稱：（問：那你們過去是否有
    向乙○○購買過羊隻？共有幾隻？多少錢？）我們有向羊隻
    主人購買過一次羊隻，共有三隻，新臺幣28,800元；（問：
    那你們第一次購買羊隻時，係駕駛何種車輛前往？）我們係
    駕駛五一五０─ＧＵ號黑色休旅車及貨車一同前往；（問：
    那所購買之羊隻放在何種車輛上？）放在貨車上云云（見偵
    查卷第14頁）。證人許阿右在原審證稱：（問：是否曾經向
    乙○○買過羊？）有；... （問：你們去根乙○○買羊駕駛
    何車輛，帶何東西去？）我兒子開休旅車，我開貨車，有帶
    鐵籠子跟繩子去；... （問：你去跟他買羊也是第一次去跟
    他講，第二次才去拿羊？）是，第一次根乙○○說要買羊時
    ，是我開貨車載我兒子，第二次去拿羊則是我兒子開休旅車
    ，我開貨車並且帶兩個鐵籠及繩子去等語（見原審壢簡字第
    1906號卷第38頁、第39頁）。即告訴人亦供陳：（問：你稱
    被告曾經跟你買一次羊，時間在94年2月間，當時被告跟他
    太太是開兩部車，一部是本件的休旅車，一部是貨車，當時
    貨車是內有一個鐵籠，可放三隻羊，是否如此？）是云云（
    見原審壢簡字第1906 號卷第18頁）。該三人所供均為相符
    ，參以一般休旅車均係專供載人之用，若無特殊裝備，自無
    任意以休旅車供載牲畜，徒然糟蹋整潔車裝之理；是以，若
    要載運羊隻，須使用鐵籠，或另準備貨車，乃屬當然之理。
    再查，被告於94年5月23日上午8時20分許，前往桃園縣觀音
    鄉新坡村11鄰139號前50公尺告訴人乙○○羊舍，僅有開一
    部休旅車，沒有另外開貨車等情，已據告訴人乙○○陳明在
    卷（見原審壢簡字第1906號卷第18頁）。又查，本案經檢察
    官94年7月7日下午12時15五分勘驗該5150-GU號自用小客車
    ，結果認：「一經被告將車號5150-GU號休旅車開至法警室
    外廣場勘驗；二由被告開啟行李箱，內有嬰兒推車及衛生紙
    數包，皮椅顏色為米白乾淨無汙損；三由被告打開後門，車
    內後座整潔無異物，皮椅亦乾淨無汙損；四由被告打開前面
    觀看駕駛座，亦無異物，皮椅潔淨；五觀看車號5150-GU號
    休旅車外觀廠牌為三菱，車子外觀潔淨並無碰撞或刮痕...
    」，有勘驗筆錄在卷可憑（見偵查卷第38頁）。以被告所駕
    駛5150-GU號休旅車之該等狀況，實難想像被告如何能以該
    車內之裝備載運竊得之羊隻。
  (三)證人洪建宏在原審具結證稱：我能確定的是告訴人有重聽，
    他沒行動電話，家裡也沒有電話云云（見原審壢簡字第1906
    號卷第31頁）；則被告欲向告訴人購買羊隻，其方法唯有駕
    車前往告訴人乙○○之羊舍洽商一途，自毋庸置疑。再參諸
    被告甲○○所有0000000000號行動電話雙向通聯資料查詢紀
    錄（見偵查卷第42頁、第43頁）顯示，證人許阿右所使用之
    0000000000號行動電話，於94年5月23日上午8、9時間，確
    實有主動撥打十餘通電話至被告所有之0000000000號行動電
    話門號，由被告接聽觀之；則被告所辯：94年5月23日上午
    約8時20分，那時也是準備去要向乙○○表示要買羊後，再
    叫我爸許阿右開貨車及鐵籠前來載羊云云；核與卷證資料相
    符，應可採信。
  (四)證人洪建宏在原審另具結證稱：（問：提示偵查卷第18頁、
    第19頁，現場圖及照片是否你製作及拍攝？）是；（問：告
    訴人的羊舍跟被告停放車輛的位置如何？）羊舍前面有用塑
    膠製的網子圍住，有一個雜草撥開的走道，前方再有木板及
    網子圍住，再來是兩塊菜園，最後是被告停車的廣場；（問
    ：根據你於案發的當日你即前往現場拍攝照片及隔天繪製現
    場圖，當時你去現場拍照時，你有註記網子遭人拉開，是何
    張照片？當時遭掀開的情形如何？）20頁下方照片是羊舍裡
    面的網子遭掀開的照片，21頁上方的照片則是走到外有網子
    圍住遭掀開的照片；（問：兩張網子遭掀開的照片，你當時
    去查看時這兩個部分遭破壞的跡象是新痕跡或是舊有被破壞
    的痕跡？）很難認定，但去時網子的確是遭破壞拉開；...
    （問：告訴人的羊舍前方是否還有門？）我不知道他前方是
    否還有門，我繪製的圖都是依照告訴人指訴失竊的地點而繪
    製現場圖及拍攝，至於前方的部分，因為告訴人未提及，所
    以我也不知道云云（見原審壢簡字卷第28頁、第29頁）。本
    案告訴人乙○○之羊舍先前已多次遭竊等情，業據告訴人多
    次陳明在卷；而本案前往羊舍之走道間以二道網子圍住之圍
    牆雖遭掀開，然既無法判定係新痕跡，自無從執此推論係被
    告甲○○所掀開破壞用以行竊。
  (五)至於，被告擦掉告訴人書寫之「5150-GU」休旅車車號，其
    目的應在保護個人隱私之權利，不論其此一處置是否有當，
    觀諸最高法院30年上字第482號判例意旨，在積極證據不足
    證明被告有竊盜犯行之情況下，尚難以被告有此行為，即執
    為被告涉有本案竊盜犯行之論據。
四、此外，復查無其他積極之證據足認被告甲○○有公訴意旨所
    指之竊盜未遂之犯行，本件被告之犯罪尚屬不能證；原審因
    之為被告無罪之諭知，核無不合。公訴人之上訴意旨，仍執
    上揭告訴人有瑕疵之指述，認被告應成立竊盜，為無理由；
    其上訴應予駁回。
據上論斷，應依刑事訴訟法第368條，判決如主文。
本案經檢察官田炳麟到庭執行職務。
中    華    民    國    95    年    3     月    30    日
                  刑事第十庭審判長法  官  劉景星
                                  法  官  陳志洋
                                  法  官  陳博志
以上正本證明與原本無異。
不得上訴。
                                  書記官  陳嘉文
中    華    民    國    95    年    4     月    3     日


司法院資訊處製作；財團法人民間司法改革基金會備份。
